【裁判字號】    98,交上易,303
【裁判日期】    981110
【裁判案由】    過失傷害
【裁判全文】
臺灣高等法院刑事判決               98年度交上易字第303號
上  訴  人  臺灣桃園地方法院檢察署檢察官
被      告  乙○○
上列上訴人因被告過失傷害案件，不服臺灣桃園地方法院98年度
交易字第124號，中華民國98年8月17日第一審判決（起訴案號：
臺灣桃園地方法院檢察署97年度偵字第13453號），提起上訴，
本院判決如下：
    主  文
上訴駁回。
    理  由
一、公訴意旨略以：告訴人甲○○○於98年3月28日11時30分許
    ，騎自行車途經桃園市○○路火車站前，因遭林家玉開啟
    7G-0921 車號之車門碰撞右側致人、車向左傾倒，適被告乙
    ○○騎乘車牌號碼EWX-861號輕型機車行經上開路段時，本
    應注意車前狀況及兩車併行之間隔，並隨時採取必要之安全
    措施，竟疏未注意前方右側甲○○○腳踏車之行車狀況及保
    持兩車安全距離，不慎擦撞甲○○○左手，使甲○○○人車
    倒地，受有左尺骨骨折合併橈骨頭脫臼、左側橈神經受損等
    傷害，因認被告乙○○亦涉犯刑法第284條第1項前段之過失
    傷害罪嫌。
二、訊據被告乙○○堅詞否認上情，辯稱：「當時我騎機車載我
    母親曾林心美，在經過告訴人甲○○○的腳踏車後，我母親
    跟我說右後方有聲音，要我停車查看，我才停車就看到告訴
    人趴在我的右後方有一段距離，我的機車並沒有跟告訴人的
    腳踏車碰撞」等語。
三、本院查:
(一)、按犯罪事實應依證據認定之，無證據不得認定犯罪事實，
      又不能證明被告犯罪者，應諭知無罪之判決，刑事訴訟法
      第15 4條第2項、第301第1項分別定有明文。復按，過失
      犯之成立須行為人應注意且「能注意」始足當之，倘依當
      時客觀實存之情事，係屬「不能注意」者，則不與焉。
(二)、告訴人甲○○○遭被告林家玉開啟之車門撞及右手及腳踏
      車右把手隨即人、車左傾，而於傾倒惟未及地面之際，其
      左手復與自左後方駛來之由被告乙○○之騎駛之機車碰觸
      ，但不知觸及機車車身何處等情，迭據證人即告訴人甲○
      ○○指陳在卷，徵諸被告乙○○於警詢亦自承：路邊有一
      台停在停車格內的自小客車駕駛打開車門，當時有一位婦
      人騎腳踏車經過，婦人可能被開啟的車門嚇到，騎腳踏車
      的婦人就向左偏移並且倒下，碰到我所駕駛的機車的車尾
      ‧‧‧撞擊到我車子的後方‧‧‧我也不知道婦人倒下之
      後會碰到我的機車‧‧‧我們只是剛好路過，婦人倒下之
      後，碰到我的車尾，我覺得肇事原因不在我等語（見偵卷
      第4頁、第6頁）。
(三)、腳踏車朝左側傾斜之同時即與機車碰觸，據證人甲○○○
      於警詢及原審調查時述明（見偵卷第24頁，見原審桃交簡
      字98年4月27日訊問筆錄第2頁），顯見係屬瞬間突生之情
      況，時間上核無充分餘裕可資注意應變，事起之處且在機
      車尾端右側，被告乙○○乍逢猝臨在其右後方忽起之異狀
      ，客觀上殊難注意防範，自未能指其有「能注意」惟未注
      意「車前狀況」。
(四)、碰觸部位既在機車車尾，可見自腳踏車左後方駛來以迄二
      車處於併行狀態期間，被告乙○○機車之前、中段車身並
      未與腳踏車發生碰撞，被告乙○○實有與甲○○○保持必
      要之安全間隔，倘二車皆依原行動線直行，絕無發生碰撞
      之虞，至嗣機車車尾雖碰觸甲○○○之左手，然此純係肇
      因於甲○○○遭被告林家玉開啟之車門碰撞後頓時人、車
      朝左傾斜所致，變換動線向左偏移以致未保持安全間隔者
      要屬甲○○○，二車併行間隔迅縮既非起於被告乙○○，
      又事出突然，及時適採應變防範措施，在事理上猶無可能
      ，被告乙○○難謂有疏失。
(五)、綜上所述，被告乙○○無如公訴人所指犯行，原審依上揭
      法條說明，為無罪之諭知。核無違誤。
(六)、檢察官上訴意旨以：按汽（機）車行駛時，駕駛人應注意
      車前狀況及兩車併行之間隔，並隨時採取必要之安全措施
      ；又汽（機）車超車，超越時應顯示左方向燈並於前車左
      側保持半公尺以上之間隔超過，行至安全距離後，再顯示
      右方向燈駛入原行路線，道路交通安全規則第94條第3項
      、第101條第1項第5款規定甚明。又交通安全規則規定保
      持半公尺以上之間隔，目的在於突發狀況時雙方仍有即時
      反應及減少危險之空間，原審僅以被告乙○○機車之前、
      中段車身並未與腳踏車發生碰撞，則二車倘皆依原行動線
      直行，決無發生碰撞之虞，逕認被告乙○○於超車之際，
      有與甲○○○保持必要之安全間隔，然基於平行原理，二
      車在原行動線直行，本來就不可能發生碰撞，但若二車間
      隔不足，在隨時發生突發狀況之交通環境，則有發生碰撞
      之虞，是原審以二車直行無發生碰撞之虞，即認二車有安
      全間隔，稍嫌率斷。查告訴人倒地後，除了對被告突然開
      啟車門表示意見外，仍指著被告乙○○機車撞倒其左手，
      此部分事實，業據告訴人指證歷歷，且被告乙○○亦自陳
      告訴人在現場時一直說被告乙○○有撞到告訴人並堅持要
      求路人抄下被告乙○○之車牌等語，而以當時突發狀況，
      告訴人因擦撞前述被告林家玉突然開啟之車門左傾，應設
      法穩住腳踏車，怎有心思注意其他車輛而任意指摘，且腳
      踏車車速不快，對於突然之擦撞，不致於完全無法穩住，
      衡情，若非再與其他高速行駛車輛碰撞，不太可能只與車
      門擦撞後即失去平衡倒地，是認被告乙○○行經事故路段
      時，並未依上揭規定保持安全距離，致使擦撞告訴人，雖
      告訴人先因同案被告林家玉突然開啟車門而左傾，惟被告
      乙○○若有保持兩車半公尺以上之安全間隔，當告訴人突
      然必須左傾時亦不至於碰撞被告乙○○機車而重心不穩跌
      落地上，並受有左尺骨骨折如此嚴重之傷害，故被告過失
      傷害犯行，至為明確。惟查:檢察官上述所指，仍屬陳詞
      ，原審己說明，其指摘原判決不當，為無理由，應予駁回
      。
據上論斷，應依刑事訴訟法第368條，判決如主文。
本案經檢察官陳大偉到庭執行職務。
中    華    民    國    98    年    11    月    10    日
                  刑事第九庭    審判長法  官  陳貽男
                                      法  官  周盈文
                                      法  官  何信慶
以上正本證明與原本無異。
不得上訴。
                                      書記官  鄒賢英
中    華    民    國    98    年    11    月    10    日


司法院資訊處製作；財團法人民間司法改革基金會備份。
